臺灣高等法院刑事判決　　　　　　　　　　　　 九十一年度上更(一)字第六○二號
　　上　訴　人　甲○○
　　即　被　告
　　　　　　　　丙○○
　　共　　　同　呂福元
　　選任辯護人
右列上訴人等因毒品危害防制條例案件，不服臺灣桃園地方法院八十七年度訴字第一
三０四號，中華民國八十八年六月二十八日第一審判決（起訴案號：臺灣桃園地方法
院檢察署八十七年度偵字第六九八○號），提起上訴，本院判決後由最高法院第一次
發回更審，本院判決如左：
    主      文
原判決撤銷。
甲○○共同持有第一級毒品，累犯，處有期徒刑拾月。扣案第一級毒品海洛因壹包（
淨重壹點壹零公克）沒收併銷燬之。
丙○○共同持有第一級毒品，處有期徒刑陸月，如易科罰金，以佰元折算壹日。扣
案第一級毒品海洛因壹包（淨重壹點壹零公克）沒收併銷燬之。
    事      實
一、甲○○曾因妨害兵役、違反肅清煙毒條例、槍砲彈藥刀械管制條例及麻醉藥品管
    理條例案件，由臺灣桃園地方法院分別判處有期徒刑八月、三年三月、十月及五
    月確定，嗣經裁定應執行有期徒刑四年十月，於民國八十四年一月二十八日假釋
    ，至八十六年十二月三十日縮刑期滿，在所餘刑期內未經撤銷假釋，而以已執行
    完畢論，詎仍不知悔改，緣乙○○（另案執行強制戒治）欲覓得海洛因供己施用
    ，於八十七年五月十九日下午八時許，在桃園縣中壢市區以公用電話撥打甲○○
    之0000000000號行動電話，要求甲○○代為購買海洛因，經甲○○與
    綽號「阿德」之不詳姓名者聯絡後，於同日下午九時許，甲○○傳呼乙○○00
    00000000號之呼叫器，表示可代為購買，雙方即約定於桃園縣中壢市○○○路○段二八一號某便利商店前碰面，甲○○並攜同女友丙○○前往會合，碰
    面後甲○○即與乙○○言明各出資六千五百元即合資一萬三千元購買毒品後朋分
    供己施用，因甲○○身上並無金錢，故由乙○○先行交付一萬三千元（其中包括
    乙○○應分擔之六千五百元及代甲○○代墊之六千五百元）予甲○○，由甲○○
    駕駛ＳＫＹ－二七七號輕型機車搭載丙○○，前往桃園縣中壢市五權里五鄰四十
    八號前（即國立中央大學附近），向綽號「阿德」之不詳姓名者購買毒品海洛因
    （淨重一‧一○公克，包裝重○‧二五公克，純度五四‧六二﹪，純質淨重○‧
    六○公克），「阿德」將該包毒品海洛因以衛生紙包裹交予甲○○，甲○○恐遭
    警方查獲，即將該包覆有毒品海洛因之衛生紙團交給丙○○，丙○○明知該衛生
    紙團為毒品海洛因，仍基於與甲○○共同持有毒品海洛因之犯意聯絡，依甲○○
    之指示將該衛生紙團藏入所穿著之胸罩內。同日下午九時三十五分許，甲○○與
    丙○○騎乘機車返回桃園縣中壢市○○○路○段二八一號便利商店前，丙○○即
    自胸罩內取出該包毒品海洛因（淨重一‧一○公克，包裝重○‧二五公克，純度
    五四‧六二﹪，純質淨重○‧六○公克），交付在該處等候之乙○○。乙○○收
    受該包毒品後尚不及與甲○○分配之際，即遭警方緝捕，乙○○情急之際即將丙○○甫交付之該壹小包毒品海洛因（淨重一‧一○公克，包裝重○‧二五公克，
    純度五四‧六二％，純質淨重○‧六○公克）丟置於前開便利商店前裝鮮奶飲料
    用之空籃子內，惟仍經警在上開空籃子內扣得該小包毒品海洛因（淨重一‧一○
    公克，包裝重○‧二五公克，純度五四‧六二﹪，純質淨重○‧六○公克）。
二、案經桃園縣警察局中壢分局報告臺灣桃園地方法院檢察署檢察官偵查起訴。
    理      由
一、右揭事實，業據被告甲○○迭於警訊、偵審中自白不諱，另被告丙○○雖坦承與
    被告甲○○共同前往右揭便利商店與乙○○見面之事實，然辯稱伊與被告甲○○
    當時為男女朋友關係，故隨同被告甲○○前往云云，且於本院調查時否認攜帶海
    洛因之行為，並以當天海洛因並非由伊身上拿出云云置辯。惟查：
    (一)員警於八十七年五月十九日於右揭便利商店前盛裝鮮奶之空籃內查扣白色粉末
      ，經送請法務部調查局鑑定之結果，認係第一級毒品海洛因（淨重一‧一○公
      克，包裝重○‧二五公克，純度五四‧六二﹪，純質淨重○‧六○公克）無訛
      ，有搜索扣押證明筆錄暨法務部調查局八十七年六月十六日00000000
      號鑑定通知書一紙在卷（偵查卷第二六、七九頁），並有該包海洛因扣案可資
      佐證。
    (二)右揭海洛因查係被告甲○○應乙○○要求，代向綽號「阿德」以一萬三千元購
      買後，與被告丙○○共同攜帶前往便利商店前交付乙○○，業據被告甲○○於
      警訊中供稱「（海洛因）是我與乙○○出資合買的。」、「共買了新臺幣一萬
      三千元。」、「是我交給他（乙○○）的。」（偵查卷第五頁反面），且據被
      告丙○○於警訊中供稱「當時我搭乘我男朋友甲○○所駕駛的ＳＫＹ─二七七
      輕機車前往被查獲地，自我的胸罩內取出一小包海洛因交給等候在該處的乙○○時，被尾隨的警察當場查獲，乙○○則畏罪快步的走向該處便利超商門口，
      將我交貨給他的那包海洛因丟棄在鮮乳空籃堆中。」（偵查卷第八頁反面），
      嗣於偵查中供稱「是從我胸罩取出交給乙○○。」（偵查卷第三五頁），並於
      原審供稱「我確實有交一包海洛因，是在我胸罩內取出來交給乙○○。」（原
      審卷第六一頁）等語，核與證人乙○○於警訊中所為「我是於今（十九）日晚
      上二十時許，在中壢市區以公用電話打甲○○之行動電話聯絡購買海洛因，但
      甲○○說要問問看，約隔了一小時左右，甲○○再以我的呼叫器呼叫我，叫我
      在警方查獲地先交新臺幣一萬三千元給他，並叫我在原地等他，過了沒多久，
      他就載他的女友丙○○到該處並交給我一包海洛因。」、「（海洛因）是甲○○的女友丙○○交給我的。」（偵查卷第十三頁反面、十四頁）之證述，及於
      檢察官偵查時所陳稱「十九日晚上八點，我又和甲○○約在中壢高中附近碰面
      要一起出錢買海洛因‧‧‧，因我人不舒服，由甲○○前去買，這一次甲○○
      女友丙○○有陪甲○○一起去買，二人買到後又到中壢高中附近找我。」（偵
      查卷第三三頁），並於原審證稱「被扣這包海洛因是由丙○○之胸罩內取出來
      的。」（原審卷第六十頁反面），均屬一致，亦足以證明被告丙○○所為否認
      與被告甲○○共同攜帶海洛因之辯解與事實不符，自不足以採信。
    (三)被告丙○○雖辯稱並不知所持有之物品為海洛因，且被告甲○○於偵審中亦稱
      被告丙○○並不知情云云。然查，據被告丙○○於警訊中供稱「（警方在現場
      起獲含袋為一點三公克之海洛因一包是否就是妳交給乙○○的？）當時確是我
      見她手伸出來說東西二字，我才將該包扣案之海洛因交給她。」、「‧‧‧稍
      後該男子就用國語叫我拿著，就交給我該包海洛因，並叫我放在隱密的地方，
      放到內衣裡可以防警察搜到，因此我就把該包海洛因藏在胸罩內，帶至查獲地
      給乙○○。」（偵查卷第八頁反面、第九頁），於檢察官偵查時亦為相同之供
      述（偵查卷第三五頁反面），則被告丙○○果若不知「阿德」或被告甲○○所
      交付之以衛生紙包覆之物品為屬違禁物之毒品，何以必須將之藏置於胸罩內，
      以避免遭他人或警方察覺？又被告丙○○倘不知置於其胸罩內者為毒品，何以
      於八十七年五月十九日下午九時三十五分許，與在前述中壢市○○○路二八一
      號便利商店前等候之證人乙○○會合時，乙○○伸手向丙○○說「東西」二字
      ，被告丙○○旋即明瞭其意，並立即自其胸罩內取出該以衛生紙包裹之物品交
      予證人乙○○？是足徵被告丙○○所為辯解與事理即屬有違，又被告丙○○於
      本院上訴審時復供稱「（對你在警訊所言有何意見？提示並告以要旨）我是想
      幫甲○○減一點罪，才說是『阿德』交給我，但事實上是甲○○交給我的。」
      （上訴卷第五六頁反面），益足以證明被告丙○○其胸罩內所置物品為毒品海
      洛因乙節確有認識；至於被告甲○○所為被告丙○○不知該物品為海洛因云云
      之供述，然查其與被告丙○○於被查獲時為男女朋友，已難謂無替被告丙○○
      脫罪卸責之動機，況其所為供述，亦與被告丙○○於偵訊時所供承之內容不符
      ，所為被告丙○○並不知情云云，自不得援為有利於被告丙○○認定之依據。
    (四)被告甲○○駕駛機車附載被告丙○○向「阿德」購入毒品海洛因，由被告甲○○指示被告丙○○將海洛因置於胸罩內，再前往右揭便利商店交付乙○○，被
      告甲○○、丙○○就持有海洛因行為所具有犯意之聯絡及行為分擔至臻明確。
    綜右事證，被告甲○○、丙○○右揭犯罪行為，均已經證明，應依法論科。
二、查海洛因屬修正前肅清煙毒條例所規定之毒品，被告甲○○、丙○○共同持有海
    洛因之行為，於行為時係犯修正前肅清煙毒條例第十條第一項持有毒品罪，而被
    告甲○○、丙○○行為後，肅清煙毒條例已於八十七年五月二十日修正公布為毒
    品危害防制條例，並自同年五月二十二日生效，並將海洛因列為第一級毒品，而
    修正前肅清煙毒條例第十條第一項規定持有毒品者，處二年以上五年以下有期徒
    刑，與修正後之毒品危害防制條例第十一條第一項規定持有第一級毒品者，處三
    年以下有期徒刑、拘役或新臺幣五萬元以下罰金，經比較結果，以修正後之規定
    有利於行為人，自應適用修正後毒品危害防制條例第十一條第一項規定處罰。被
    告甲○○、丙○○就持有海洛因行為，彼此間有犯意聯絡及行為分擔，為共同正
    犯。被告甲○○曾因妨害兵役及違反肅清煙毒條例、槍砲彈藥刀械管制條例及麻
    醉藥品管理條例等案件，先後經原審法院分別判處有期徒刑八月、三年三月、十
    月及五月確定，嗣經裁定應執行刑為有期徒刑四年十月，於八十四年一月二十八
    日因縮短刑期假釋，後於八十六年十二月三十日因縮刑期滿，在所餘刑期內未經
    撤銷假釋，而以已執行論，有本院被告全國前案紀錄表、臺灣桃園地方法院檢察
    署刑案資料查註紀錄表、臺灣高等法院檢察署刑事資料室簡覆表、原審法院八十
    三年度聲字第一五二○號刑事裁定在卷可稽，其受有期徒刑之執行完畢，五年以
    內再犯本件有期徒刑以上之罪，為累犯，應依法加重其刑。
三、公訴意旨雖以：被告甲○○、丙○○於八十七年五月十九日晚間八、九時許，在
    桃園縣中壢市中央大學附近，以不詳價格購入右揭海洛因一包（重一‧三公克）
    後，於同日晚間九時三十五分許，在桃園縣中壢市○○○路○段二八一號前，以
    一萬三千元代價販售予於事先約好在該處等候之乙○○，嗣於將海洛因交付乙○○時，為警查獲，因認被告甲○○、丙○○所為，係犯毒品危害防制條例第四條
    第一項販賣第一級毒品罪嫌。惟查：
    (一)公訴人認被告甲○○、丙○○涉販賣第一級毒品罪嫌，無非以證人乙○○於警
      訊時之陳述及被告丙○○於警訊及偵查時分別所為「甲○○的行動電話號碼0
      000000000號」、「我和甲○○先到中壢高中和乙○○碰面，乙○○
      拿六千五百元給甲○○，甲○○交給我，我們再一起到中央大學旁某檳榔攤『
      阿德』，在該處拿，他和甲○○在對話，『阿德』拿一包衛生紙包好之東西給
      我，後來甲○○又帶我到中壢高中和乙○○碰面，熊美跟我要東西，我從胸罩
      內取出那包東西給乙○○，警察就上前抓我們，並說那包是海洛因。」供述，
      暨海洛因扣案為依據。然訊之被告甲○○、丙○○，均堅決否認具有販賣海洛
      因之意圖，被告甲○○並辯稱因受乙○○欲覓海洛因供己施用之託，始代向「
      阿德」購買海洛因等語，是被告甲○○、丙○○是否基於營利之意圖而販入為
      警查扣之海洛因，並持以售予乙○○，自應賴積極證據為證。
    (二)證人乙○○於警訊時固陳稱「（你施打之海洛因是從何處得來的）我是向甲○○購買的。」、「我於（十七）日有向甲○○購買過一次，今天是第二次，二
      次的價格都是新臺幣一萬三千元，二次共二萬六千元，重量甲○○跟我說是一
      點九公克。」、「我是於今（十九）日晚上二十時許，在中壢市區以公用電話
      打甲○○之行動電話000000000號聯絡購買海洛因，但甲○○說要問
      問看，約隔一小時左右，甲○○再以我的呼叫器呼叫我，叫我在警方查獲地先
      交新臺幣一萬三千元給他，並叫我在原地等他，過沒多久他就載他的女友丙○○到該處並交給我一包海洛因。」（偵查卷第十三頁正反面），是依證人乙○○警訊筆錄，固均載稱係向被告甲○○購買海洛因，然依證人乙○○以電話與
      被告甲○○聯絡後，被告甲○○當時即表明尚需向他人查詢，經過一小時始再
      與乙○○聯絡並拿取一萬三千元，再外出拿取海洛因交付之購買過程，顯見被
      告甲○○並非將其所有之海洛因持以出售，則被告甲○○係本於何原因為乙○○向他人購買海洛因，及其是否藉該購買過程獲利，均應予以究明，始足為判
      斷具有營利意圖之依據。
    (三)據證人乙○○嗣於檢察官偵查時陳稱「（有無向甲○○、丙○○買過海洛因）
      沒有。」、「八十七年五月十七日晚間八時多，我打電話給甲○○，約在中壢
      市中壢高中附近碰面後，我出一萬二千元，他出一千元，一起前往青菜市場向
      一名年約三十多歲男子買海洛因，我分得一‧一公克，甲○○分０‧二公克。
      十九日晚上八點，我又和甲○○約在中壢高中附近要一起出錢買海洛因，和上
      一次情形一樣，因我人不舒服，由甲○○前去買，這一次甲○○女友丙○○有
      陪甲○○一起去買，二人買到後，又到中壢高中附近找我。」（偵查卷第三二
      頁反面、三三頁），嗣於原審證稱「當日（5.19.）我是要去拿半錢海洛因，
      我是與甲○○約好，我當天去只是單純要拿錢給甲○○，再由甲○○去拿海洛
      因。原先我們只約好先見面，我們於二十一時就在超商碰面，我就交錢給甲○○，再由甲○○去向藥頭拿海洛因，之後甲○○再交給我，就為警查獲。」（
      原審卷第五九頁正反面）、「（在警訊筆錄為何你出資一萬三千元來買安）因
      那次甲○○身上沒錢。」、「前二次甲○○均有出錢，第三次才由我先墊錢。
      」（原審卷第六十頁反面）、「（毒品何來）我與甲○○合買的。」（原審卷
      第八二頁），再於本院調查時證稱「（何時開始施打海洛因）距離八十七年五
      月十七日前施打二個月。我都是向『阿丟』拿的。」、「盧庭南就是『阿丟』
      。」、「（為何找甲○○拿海洛因）因那時我找不到盧庭南，我聽朋友說甲○○有在用海洛因，他拿得到。」、「（找甲○○拿海洛因，如何約定交付）我
      打電話跟甲○○說要拿海洛因，他說對方一定要拿一萬三千元，所以我們就一
      人出六千五百元。甲○○說他要先去聯絡，聯絡後再約地點見面。」、「我跟
      甲○○說要海洛因，當時甲○○就說對方要求要一萬三千元，我們約定一人出
      六千五百元，甲○○是先拿錢後再去拿海洛因，拿到海洛因後再與我約定地點
      交給我。」、「（五月十九日那天一萬三千元何人出資）是我先出的，因那天
      甲○○說不夠錢，叫我先出，之後他再給我。」（本院卷第四六、四七頁），
      核其歷次證述，均明確指證伊係與被告甲○○共同出資購買海洛因，與被告甲○○於警訊、偵審歷次訊問時所為與乙○○共同購買海洛因之供述，均屬相符
      ；再查，被告甲○○於八十七年五月十九日遭警方逮捕查獲時，警方雖自其身
      上查扣現金一千元，惟被告甲○○業已供稱該一千元係被告丙○○所給，核與
      被告丙○○所為被告甲○○有向其借一千元之供述相符，參以被告甲○○於收
      受乙○○交付之一萬三千元後，旋與被告丙○○共同前往桃園縣中壢市五權里
      五鄰四十八號前向「阿德」購得毒品，隨即驅車趕回中壢市○○○路○段二八
      一號，將毒品交付乙○○時即遭警查獲，足見被告甲○○、丙○○已將乙○○
      交付之一萬三千元全數用以購買毒品（被告甲○○身上僅有被告丙○○借予之
      一千元），而無從中獲金錢上之利益，且該次被查獲之海洛因毛重為一‧三五
      公克，與乙○○所供伊於八十七年五月十七日以一萬三千元購得一‧三公克海
      洛因之重量及價格相若，是被告甲○○、丙○○亦未從所購得海洛因扣取部分
      藉以營利，亦屬灼然。且被告甲○○及證人乙○○為警查獲時所採集尿液，經
      鑑驗結果均呈煙毒反應，有法務部調查局檢驗通知書在卷可稽（偵查卷第六五
      、六六頁），益足徵被告甲○○所為為供渠與乙○○施用而購入海洛因之辯解
      ，尚屬可信。
    (四)關於被告甲○○與證人乙○○合資向他人購買海洛因之次數及時間部分，被告
      甲○○先於警訊時供稱只買過一次（偵查卷第五頁），於檢察官偵查及原審審
      理時均供稱與乙○○於八十七年四月中旬、同年五月間及同年五月十九日共同
      出錢向「阿德」買三次（偵查卷第三十七頁、原審卷第六十二頁），證人乙○○於警訊及偵查時陳稱其於八十七年五月十七日、五月十九日向被告甲○○購
      買二次（偵查卷第十三頁、第三十二頁反面），於原審時復證稱其透過被告甲○○購買三次，第一次為八十七年四月中旬晚上七、八點，第二次為八十七年
      五月初晚上七、八點（原審卷第五十九頁反面）；另關於每次合買之金額及各
      人之出資額部分，被告甲○○於偵查時供稱其均與證人乙○○合買半錢一萬三
      千元，八十七年四月初二人各負擔一半，五月初證人乙○○出一萬元，八十七
      年五月十九日乙○○出一萬二千元（偵查卷第三十七頁正、反面），於原審先
      供稱每次出資六千五百元，第一次與乙○○各出資六千五百元，第二次渠出資
      三千元，乙○○出資一萬元，第三次渠僅出資一千元，乙○○出資一萬二千元
      （原審卷第六十二頁反面、第八十七頁反面），嗣又供稱渠第一次出資六千五
      百元，第二次出資三千元，第三次尚未出資等語（原審卷第一百一十一頁），
      證人乙○○先於警訊時陳稱向被告甲○○購買二次之價格均為一萬三千元（偵
      查卷第十三頁），於偵查時陳稱八十七年五月十七日該次伊出一萬二千元，被
      告甲○○出一千元（偵查卷第三十三頁），復於原審證稱透過被告甲○○購買
      三次，每次伊均買半錢並出資六千五百元（原審卷第五十九頁反面），再於本
      院調查時證稱五月十七日伊出六千五百元，十九日伊出一萬三千元（本院卷第
      四十七頁）。綜合被告甲○○與證人乙○○所為右揭供述，對於合資購買海洛
      因乙節，二人之供述則屬一致，依諸右揭證據，亦足以認定該部分供述確係真
      實，雖關於合資購買海洛因次數及如何出資購買乙節部分，二人所為供述容有
      不符之處，然尚難據此推測被告甲○○具有販賣海洛因營利之情事。
    綜右理由，證人乙○○於警訊時所為證述，已不足以證明被告甲○○、丙○○確
    有販賣海洛因營利之行為，而被告丙○○於警訊中所為供述，亦僅止於證明伊與
    被告甲○○共同前往取得海洛因並交付乙○○，與扣案之海洛因，均不足為渠與
    被告甲○○具有營利意圖之佐證，此外復無其他任何證據足以證明被告甲○○、
    丙○○係基於營利之意圖而販入或賣出海洛因，應認公訴人所指被告甲○○、丙○○涉嫌販賣第一級毒品行為部分，尚屬不能證明，惟因依公訴意旨認與右揭有
    罪之持有行為部分，具有高低度之吸收關係，該未能證明犯罪部分，爰不另為無
    罪之諭知。至於被告甲○○係基於幫助乙○○施用之意圖而購入海洛因，然其於
    交付之際即為警查獲，乙○○尚未施用被告於八十七年五月十九日代購之海洛因
    ，其既尚未實施該部分犯罪行為，自無從論以施用毒品罪之幫助犯，併此敘明。
四、原審法院經審理結果，認被告甲○○、丙○○確有交付海洛因予乙○○之行為，
    而分別對被告甲○○、丙○○為論罪科刑之判決，固非全屬無見。惟查，本件並
    無任何積極證據足以證明被告甲○○、丙○○具有基於營利意圖，原審徒以證人
    乙○○與被告甲○○所供購買之次數、方式、時間、出資比例、數額互不相符等
    情，即認定證人乙○○事後所為證言為迴護之詞，據以推論被告甲○○、丙○○
    應有營利販售之意圖，並逕以肅清煙毒條例第五條第一項共同販賣毒品罪相繩，
    自有未合，被告甲○○、丙○○否認該部分犯罪行為而提起上訴，為有理由，應
    由本院將原審判決撤銷並予以改判。爰審酌被告甲○○、丙○○品行、智識程度
    、犯罪動機、目的、手段、所生危害及犯罪後態度等一切情狀，分別量處主文第
    二項、第三項所示之刑，並就被告丙○○部分併為如易科罰金標準之諭知；扣案
    海洛因壹小包（淨重一‧一○公克）為第一級毒品，應予宣告沒收併為銷燬之諭
    知。
五、證人乙○○與被告甲○○雖均一致陳稱被告甲○○確於八十七年五月十七日曾交
    付海洛因予乙○○，同時並收取金錢之行為，然該次持有毒品海洛因行為，不論
    係基於販賣、或幫助施用之意圖所為，均已為高度之販賣或幫助施用行為所吸收
    ，本件所犯持有毒品罪，無從與之成立連續犯之裁判上一罪關係，本院自不得併
    予審理，該部分行為，應由檢察官另案偵查，附此敘明。
據上論斷，應依刑事訴訟法第三百六十九條第一項前段、第三百六十四條、第二百九
十九條第一項前段，毒品危害防制條例第十一條第一項、第十八條第一項前段，刑法
第二條第一項前段、第十一條前段、第二十八條、第四十一條第一項前段、第四十七
條，罰金罰鍰提高標準條例第二條判決如主文。
本案經檢察官張啟彬到庭執行職務
中    華    民    國      九十一      年      九      月       十       日
                            臺灣高等法院刑事第十九庭
                                審判長法  官  許  國  宏
                                      法  官  洪  光  燦
                 法  官  林  勤  純
右正本證明與原本無異。
檢察官如不服本判決應於收受判決後十日內向本院提出上訴書，未附理由時應於提起
上訴後十日內向本院補具上訴理由書（均應按被告人數提出繕本）。
被告不得上訴。
                                      書記官  葉  瑩  庭
中    華    民    國      九十一      年      九      月       十二     日
附錄本案論罪科刑法條：
毒品危害防制條例第十一條第一項：
持有第一級毒品者，處三年以下有期徒刑、拘役或新台幣五萬元以下罰金。
